臺灣桃園地方法院刑事判決　　　　　　　　　　　　　九十三年度訴字第五０八號
　　公　訴　人　臺灣桃園地方法院檢察署檢察官
　　被　　　告　乙○○
右列被告因偽造文書等案件，經檢察官提起公訴（九十二年度偵字第九二一六號），
本院判決如左：
    主  文
乙○○連續行使偽造私文書，足以生損害於公眾及他人，處有期徒刑陸月，如易科罰
金以參佰元折算壹日，未扣案如附表所示之簽帳單客戶聯拾柒張沒收。
    事  實
一、乙○○（民國○○○年○月○日生）係丁○○（民國○○○年○月○日生）之表
    姊，民國八十九年一月間，丁○○十八歲時，其父黃金榮因故死亡，留下桃園縣
    楊梅鎮○○段二四九地號等十二筆土地持分之遺產。丁○○乃透過伯父黃金華、
    乙○○介紹，委託代書丙○○代辦上開遺產之繼承登記事宜。嗣丙○○於八十九
    年八月九日向桃園縣楊梅地政事務所辦理上開十二筆土地持分之繼承登記完畢，
    領得土地所有權狀共十二張之後，適丁○○忙於處理離婚事宜，避居苗栗縣頭份
    鎮仁愛十七之二號友人住處，且因失業無力他顧，而積欠丙○○代書費用新台幣
    （下同）三萬五千元，遲遲未能清償。丙○○因知悉乙○○與丁○○係親戚，遂
    於九十年七月十三日前往乙○○住處，在乙○○為丁○○代墊上開代書費用後，
    請託乙○○將上開土地所有權狀及丁○○之
    亦因此同意僅先取回其
    日後攤還代書費後，再行索還。
二、詎乙○○自認其幫助丁○○在前而有恩於丁○○，復不滿丁○○拖欠其上開款項
    ，意圖為自己不法之所有，並竟基於詐欺取財、偽造文書等概括犯意，而於九十
    年十一月初某日，藉詞向丁○○表示：伊可為丁○○代辦信用卡融資，請丁○○
    提供其
    素有淵源，且甫滿十九歲，年輕識淺，未及細思，竟爾答允，並即於九十年十一
    月六日，向苗栗縣頭份戶政事務所申請印鑑證明書，連同其
    予乙○○。乙○○取得上開資料後，隨即以丁○○名義向安泰商業銀行（下稱安
    泰銀行）申辦信用卡，而由安泰銀行核發0000000000000000號
    信用卡後，寄送至乙○○指定之帳單地址即桃園縣平鎮市○○路一五八巷一號六
    樓之二，交予乙○○收受。乙○○遂在上開信用卡背面偽簽丁○○之署名，表示
    信用卡之簽名者於信用卡有效期限內，有權使用該信用卡之辨識及證明，之後即
    自九十年十二月二十八日起至九十一年二月十九日止，連續持該張信用卡，於附
    表所示之時間，前往邢氏汽車有限公司、中國石油加油站等如附表所示之特約商
    店刷卡消費，並在一式二聯之簽帳單上分別偽造丁○○之簽名，表示丁○○個人
    刷卡付費之意後，將簽帳單交予各該特約商店，予以行使，而使各該特約商店均
    陷於錯誤，任其簽帳，並交付如附表所示價值之財物，足生損害於丁○○及如附
    表所示之特約商店，前後共十七次（詳如附表所載）。
三、乙○○又承前偽造文書之概括犯意，利用其持有丁○○上開證件、印章、印鑑證
    明書及土地所有權狀之機會，於九十年十一月初某日，私自持丁○○所有之身分
    證、印章、印鑑證明書、及地號為桃園縣楊梅鎮○○段第二四九號，應有部分三
    十分之一之土地所有權狀，至丙○○位於桃園縣中壢市○○路○段三四０號之代
    書事務所，向丙○○佯稱：丁○○因欠伊五十餘萬元，故願將上開二四九地號土
    地之持分過戶予伊，以做清償云云，委請不知情之丙○○代辦相關土地過戶手續
    。丙○○遂於九十年十一月十日，按乙○○指示，在土地登記申請書、土地買賣
    契約書上分別蓋用丁○○之印章，表示丁○○本人將上開土地持分出售予乙○○
    ，並向地政機關申請辦理過戶登記之意後，於九十一年一月二十一日持上開資料
    ，向桃園縣楊梅地政事務所辦理所有權移轉登記，使該管公務員將上開不實之土
    地登記事項登載於其職務上所載之公文書，並據以核發土地所有權狀予乙○○，
    足生損害於丁○○及地政機關對地籍管理之正確性。嗣於九十一年八月間，乙○○因積欠安泰銀行卡費三萬四千三百八十八元，無力繳款，安泰銀行乃聲請臺灣
    苗栗地方法院對丁○○核發支付命令，丁○○在收悉支付命令後，始發覺上情。
四、案經丁○○訴請臺灣桃園地方法院檢察署檢察官偵查起訴。
    理  由
一、訊據被告乙○○固不否認於上開時間、地點，在受託為丁○○申請，取得安泰銀
    行核發之信用卡後，連續以丁○○名義刷卡消費共十七筆（詳如附表所載），另
    委託丙○○將丁○○所有之桃園縣楊梅鎮○○段第二四九號土地（持分三十分之
    一），過戶於其自己名下之事實不諱，惟否認有何詐欺取財、偽造文書等犯行。
    辯稱：「丁○○從八十八年到八十九年陸陸續續向我借錢，共五十幾萬元，之後
    她請丙○○辦繼承登記，我又替她代墊代書費三萬多元，所以丁○○就同意辦信
    用卡讓我去刷，來抵她欠我的代書費，二四九號土地則是她自願過戶給我，抵償
    她先前欠我的五十幾萬元」云云（本院九十三年四月三十日筆錄）。經查：
（一）被告乙○○係丁○○之表姊，丁○○之父黃金榮於八十九年一月間死亡，留下
      桃園縣楊梅鎮○○段二四九地號等十二筆土地持分之遺產，丁○○乃透過伯父
      黃金華及被告介紹，委託代書丙○○辦理上開遺產之繼承登記。嗣丙○○於八
      十九年八月九日向桃園縣楊梅地政事務所辦理上開遺產之繼承登記完畢，領得
      土地所有權狀共十二張之後，適丁○○忙於處理離婚事宜，避居苗栗縣頭份鎮
      仁愛十七之二號友人住處，且因失業無力他顧，遂積欠丙○○代書費用三萬五
      千元，遲遲未還。丙○○遂央請被告為丁○○代墊上開代書費用，並將領得之
      土地所有權狀及丁○○之
      之故，僅將
      丁○○向安泰銀行申辦信用卡，並代領安泰銀行核發予丁○○之000000
      0000000000號信用卡後，即持上開信用卡，自九十年十二月二十八
      日起至九十一年二月十九日止，連續於附表所示之時間，前往邢氏汽車有限公
      司、中國石油加油站等如附表所示之特約商店刷卡消費，並在簽帳單上簽寫丁○○之名，前後共十七次，總計積欠安泰銀行三萬四千三百八十八元，嗣經安
      泰銀行向法院聲請對丁○○核發支付命令後，由丁○○如數清償上開卡費。被
      告另於九十年十一月初某日，委請丙○○將丁○○所有，位於桃園縣楊梅鎮○○段第二四九號土地，應有部分三十分之一之持分過戶至其名下。上開事實，
      為被告自承屬實（本院九十三年四月十日、六月十六日筆錄），並經證人丁○○、丙○○及黃金華分別於偵審中證述在卷（偵查卷第四十二頁反面以下、第
      五十三頁反面以下、本院九十三年六月十六日筆錄）。復有臺灣苗栗地方法院
      九十一年度促字第一一二三三號支付命令暨安泰銀行支付命令聲請狀、信用卡
      聲請書、安泰商業銀行歷史消費帳單明細查詢表、清償證明、桃園縣楊梅鎮○○段二四九地號土地登記謄本及土地所有權狀、土地登記申請書、土地增值稅
      繳款書、土地買賣契約書、印鑑證明、安泰銀行九十二年十二月二十九日安卡
      風字第０九二六０四四二號函暨所附消費明細資料各一份附卷可稽（偵查卷第
      九頁至第二十六頁、第五十九頁）。
（二）丁○○在偵查中堅稱：伊有請乙○○代為申辦信用卡，惟並未同意乙○○刷卡
      ，亦未同意乙○○將伊所有之二四九號土地持分過戶等語（偵查卷第三十四頁
      反面、第三十五頁、第四十四頁），在本院除為相同指述外，並補稱略以：伊
      是在收到法院的支付命令時，才知道安泰銀行已經核發給伊信用卡，伊當時戶
      籍設在苗栗縣山下里，但住在頭份同學家，後來伊離婚，
      在九十一年九月二日繳清信用卡費用後，在十月間乙○○才將土地所有權狀交
      給伊，當時權狀是用信封袋裝著的，只有十一張，但伊不知道，因為當時伊沒
      有算，是後來發生問題才算，才發現少一張等語（本院九十三年四月三十日、
      六月十六日筆錄）。而觀諸卷附安泰銀行信用卡申請書上所載，申請人
      址係填載為「苗栗縣頭份鎮山下里七鄰山下七十四號」，居住地址與帳單地址
      則同為被告住所之「桃園縣平鎮市○○路一五八巷一號六樓之二」，且本院向
      安泰銀行查詢結果，據覆該行向丁○○催繳本件信用卡卡費時，雖曾二次寄送
      提醒函、訴訟狀至上址山下七十四號處，惟並未寄往「苗栗縣頭份鎮仁愛十二
      之七號」（即丁○○實際住處）等語，有安泰銀行九十三年六月三十日安卡風
      字第０九三六０二五三號覆函附於本院卷可稽，此與丁○○所述：伊並未收到
      信用卡或信用卡帳單等語相符。再者，證人丙○○於偵審中證稱略以：將丁○○所有之二四九號土地持分過戶至乙○○名下，是乙○○委託伊辦理的，但丁○○沒有一起來，過程中伊有試著打電話聯絡丁○○，但一直聯絡不上，所以
      後來也沒有和丁○○確認過這件事等語（偵查卷第四十三頁、本院九十三年六
      月十六日筆錄），此則可佐證丁○○所述，伊不知道乙○○將土地過戶等語屬
      實。參酌被告在本院審理時屢屢指稱：伊借錢給丁○○，是幫丁○○的忙等語
      ，其對丁○○挾恩自重之意，甚為明顯，則被告越俎代庖，借為丁○○申辦、
      領得信用卡之便，自認有權持丁○○之信用卡刷卡，作為其施恩丁○○之報償
      ，應不違常情。綜上，丁○○之指述，應屬可信。
（三）被告雖辯稱：丁○○從八十八年到八十九年陸陸續續向我借錢，共五十幾萬元
      ，之後她請丙○○辦繼承登記，我又替她代墊代書費三萬多元，所以丁○○就
      同意辦信用卡讓我去刷，來抵她欠我的代書費，二四九號土地則是她自願過戶
      給我，抵償她先前欠我的五十幾萬元云云（本院九十三年四月三十日筆錄），
      並舉出證人戊○○、甲○○為證。然此為丁○○所否認，已如前述。且依被告
      所辯，丁○○之借款總額不下數十萬元，金額不低，時間又長達一年之久，然
      被告對上開借款竟無任何憑據留存（本院九十三年四月三十日、七月二十八日
      筆錄），亦有違常情。再者，被告在本院審理時，就其當時與丁○○聯絡，及
      其使用丁○○信用卡之情形，陳稱略以：我知道丁○○住在竹南，土地所有權
      狀也是丁○○給我的，我收到信用卡帳單時有聯絡丁○○，但聯絡不到她，怕
      她信用破產，所以就替她繳費，有三次，之後卡沒有還給她，因為找不到她，
      我在九十年七、八月向丙○○拿到土地權狀後，有交還給丁○○，後來丁○○
      要把土地過戶給我，所以再把權狀交給我云云（本院九十三年七月二十八日筆
      錄），設若被告前開辯解屬實，無異指其於相同時段內，在向丁○○拿取土地
      所有權狀時，與丁○○屢次會面並無困難，然在交付丁○○信用卡及帳單時，
      丁○○即聯絡無著；此衡諸常情，當難採信。不僅如此，設若丁○○果然同意
      被告刷卡其信用卡，則衡情，在被告刷卡相當於代書費之三萬餘元後，丁○○
      自應將信用卡收回，亦無任由信用卡留存於被告手上之理。另查，丁○○指述
      ：乙○○替伊辦信用卡說要印鑑證明，所以伊就去領出來交給她，不知道她拿
      去辦土地過戶，伊不清楚辦信用卡不用印鑑證明等語（本院九十三年四月三十
      日筆錄），而現今申辦信用卡，幾無要求需印鑑證明者，此係一般之經驗常識
      ，故丁○○此部分指述，不免有悖常情。然斟酌丁○○係民國○○○年○月○
      日生，有其
      被告不僅為丁○○之表姊，且在丁○○十八歲喪父時，為丁○○介紹丙○○辦
      理遺產登記事宜，並為丁○○代墊代書費用，甚且丁○○為處理離婚事宜避居
      苗栗時，亦係被告為之代辦信用卡，可見丁○○與被告當時相處甚稔，素有淵
      源。以此論之，丁○○基於情誼，未加深思即率爾聽信被告之言，將印鑑證明
      書交予被告，作為申辦信用卡之用，即不違常情。至於證人戊○○、甲○○雖
      均證稱：有陪同被告前往找過丁○○等語，然戊○○證稱：伊有看到乙○○拿
      一個信封給丁○○，不知道裡面是什麼等語，甲○○證稱：伊在車上，沒有看
      到乙○○與丁○○在做什麼等語（本院九十三年六月十六日筆錄），均無法佐
      證被告所辯：伊借款五十餘萬元給丁○○云云屬實。綜上，被告所辯與常情不
      符，且無證據相輔，應不可採。
（四）按偽造文書以無制作權之人冒用他人名義而制作文書，為其要件，此觀最高法
      院四十七年臺上字第二二六號判例自明。查丁○○固委任被告以其名義，向安
      泰銀行申辦、領取信用卡，惟並未授權被告使用該卡刷卡消費，已如前述，且
      申辦信用卡與刷卡消費客觀上顯屬兩事，亦無關連，是故，被告未經丁○○同
      意，擅自以丁○○之信用卡刷卡消費，顯屬偽造文書，應無疑問。
（五）綜上所述，本件事證明確，被告犯行已堪認定，應依法論科。
二、核被告乙○○未經丁○○同意，在信用卡後偽簽丁○○署名，並多次盜刷丁○○
    信用卡，詐取商家財物之所為，係犯刑法第二百十六條、第二百十條之行使偽造
    私文書罪，及同法第三百三十九條第一項之詐欺取財罪。至其冒名丁○○，將黃
    務員登載不實罪，及同法第二百十六條、第二百十條之行使偽造私文書罪。被告
    在「土地過戶登記申請書」及「土地買賣契約書」上盜用丁○○印章，及多次在
    簽帳單上偽簽丁○○署名之低度行為，分別為偽造私文書之階段行為，而其偽造
    上開私文書後持以行使，偽造私文書之低度行為則為行使之高度行為所吸收，均
    不另論罪。被告利用不知情之代書丙○○，在「土地過戶登記申請書」及「土地
    買賣契約書」上盜用丁○○印章，並持向地政機關辦理土地所有權移轉登記，為
    間接正犯。被告在信用卡後偽簽丁○○署名，再多次以盜刷丁○○信用卡之方式
    ，詐取特約商店財物，另冒用丁○○名義，將丁○○之土地持分過戶，其上開所
    犯之行使偽造私文書、詐欺取財犯行，時間均緊接，所犯分別為構成要件相同罪
    名，而其未經丁○○同意，盜刷信用卡與擅自過戶土地持分之犯罪手法雖有不同
    ，然係利用同一機會，一次向丁○○索得所需證件、文書後，分別申辦信用卡及
    辦理土地持分過戶，可見被告自始具有概括犯意，應為連續犯，依刑法第五十六
    條規定各以一罪論，並均加重其刑。被告所犯上開連續行使偽造私文書、連續詐
    欺取財及行使偽造私文書、使公務員登載不實罪數罪間，分別有方法結果之牽連
    關係，應依刑法第五十五條規定，均從一重之連續行使偽造私文書罪處斷。爰審
    酌被告犯罪當時未曾受有期徒刑以上刑之宣告，有臺灣高等法院被告全國前案紀
    錄表、台灣桃園地方法院檢察署刑案資料查註紀錄表各一份在卷可稽，並無重大
    過惡，其趁丁○○年輕識淺，家中有變之際，不僅盜刷丁○○之信用卡，甚而覬
    覦丁○○所繼承之遺產土地持分，不免有愧於二人情誼，不論犯罪動機、手段皆
    有可議，丁○○所受之損害，及被告犯後否認犯行等一切情狀，量處如主文所示
    之刑，並諭知易科罰金之折算標準，以示懲儆。
三、未扣案如附表所示偽造「丁○○」名義之簽帳單客戶聯均為被告所有，且係供其
    犯罪所用之物，雖未扣案，然並無證據證明業已滅失，依刑法第三十八條第一項
    第二款規定沒收；其上偽造之「丁○○」署押已隨之沒收在內，不另諭知沒收。
    上開偽造簽帳單之特約商店存根聯已因交易發生日期過久，未能留存，有安泰銀
    行前揭覆函可稽（偵查卷第五十九頁），信用卡則已遭被告撕毀丟棄，此經丁○○陳明在卷，足認上開簽帳單上及信用卡背面偽造之「丁○○」署名均已隨之滅
    失，不復存在，故不再宣告沒收。另被告利用不知情之丙○○，在土地過戶申請
    書、土地買賣契約書上盜用之「丁○○」印文，因係真正並非偽造，且該印文已
    隨申請書等文件交付地政機關，並非被告所有，亦不予沒收。
據上論斷，應依刑事訴訟法第二百九十九條第一項前段，刑法第五十六條、第二百十
四條、第二百十六條、第二百十條、第三百三十九條第一項、第五十五條、第四十一
條第一項前段、第三十八條第一項第二款，罰金罰鍰提高標準條例第一條前段、第二
條，判決如主文。
本案經檢察官林秀敏到庭執行職務。
中        華        民        國    九十三    年    八    月    十一    日
                                  臺灣桃園地方法院刑事第八庭
                                      審判長法  官    林恆吉
                                            法  官    劉秀君
                                            法  官    陳彥宏
右正本證明與原本無異
如不服本判決書應於送達後十日內向本院提出上訴狀
                                            書記官　　翁其良
中        華        民        國    九十三    年    八    月    十一    日
論罪法條：刑法第二百十四條、第二百十六條、第二百十條、第三百三十九條第一項
中華民國刑法第二百一十條
(偽造變造私文書罪)
偽造、變造私文書，足以生損害於公眾或他人者，處五年以下有期徒刑。
中華民國刑法第二百一十四條
(使公務員登載不實罪)
明知為不實之事項，而使公務員登載於職務上所掌之公文書，足以生損害
於公眾或他人者，處三年以下有期徒刑、拘役或五百元以下罰金。
中華民國刑法第二百一十六條
(行使偽造變造或登載不實之文書罪)
行使第二百十條至第二百十五條之文書者，依偽造、變造文書或登載不實
事項或使登載不實事項之規定處斷。
中華民國刑法第三百三十九條
(普通詐欺罪)
意圖為自己或第三人不法之所有，以詐術使人將本人或第三人之物交付者
，處五年以下有期徒刑、拘役或科或併科一千元以下罰金。
以前項方法得財產上不法之利益或使第三人得之者，亦同。
前二項之未遂犯罰之。
      附表（九十三年度訴字第五０八號）
